【裁判字號】    98,台上,1953
【裁判日期】    980409
【裁判案由】    強盜
【裁判全文】
最高法院刑事判決            九十八年度台上字第一九五三號
上  訴  人  甲○○
上列上訴人因強盜案件，不服台灣高等法院台中分院中華民國九
十八年一月七日第二審判決（九十七年度上訴字第二九四五號，
起訴案號：台灣台中地方法院檢察署九十七年度偵字第一五七八
四號），提起上訴，本院判決如下：
    主  文
上訴駁回。
    理  由
按刑事訴訟法第三百七十七條規定，上訴於第三審法院，非以判
決違背法令為理由，不得為之。是提起第三審上訴，應以原判決
違背法令為理由，係屬法定要件。如果上訴理由書狀並未依據卷
內訴訟資料，具體指摘原判決不適用何種法則或如何適用不當，
或所指摘原判決違法情事，顯與法律規定得為第三審上訴理由之
違法情形，不相適合時，均應認其上訴為違背法律上之程式，予
以駁回。本件原審經審理結果，認為上訴人甲○○強盜犯行明確
，因而撤銷第一審關於此部分之科刑判決，改判論上訴人犯夜間
侵入住宅強盜罪，累犯，處有期徒刑柒年捌月。已詳敘其調查、
取捨證據之結果及憑以認定犯罪事實之心證理由。就形式上觀察
，原判決並無足以影響判決結果之違法情形存在。上訴意旨略以
：伊於民國九十七年六月十日凌晨三時許，進入乙○○○住處所
在樓梯間頂樓睡覺，原並無任何強盜意圖；至當日六時許（非屬
夜間），乙○○○見頂樓有光線上樓見到伊，伊方臨時起意對之
強盜，所為並不符合強盜罪加重事由之要件。伊及辯護人於原審
既已對上開犯罪事實有如上辯解，此與伊是否符合強盜罪之加重
事由有重大關係，原審應依刑事訴訟法第一百六十三條第二項但
書規定，依職權踐行合法之調查程序，並諭知伊及辯護人應為如
何之調查方法，原審未為調查，亦未於判決說明，自有調查職權
未盡及理由不備之違法云云。然按：刑事訴訟法第一百六十三條
規定揭櫫當事人調查證據主導權之大原則，法院於當事人主導之
證據調查完畢後，認為事實未臻明瞭仍有待釐清時，始得斟酌具
體個案之情形，予以裁量是否補充介入調查。證據如與發見真實
不具關連性者，法院未為無益之調查，即不能指為有應調查而不
予調查之違法。經查，原判決依憑上訴人於第一審之自白，核與
證人即被害人乙○○○於偵查及第一審審理時證述之內容相符，
並參酌卷附內政部警政署刑事警察局指紋鑑驗書、台中市警察局
第三分局現場勘察報告後附之勘察採證同意書、現場採證照片及
刑事案件證物採驗紀錄表等證據資料，本於調查所得心證，綜合
研判，敘明其認定上訴人於第一審之自白與事實相符，其有本件
犯行之依據及理由。原判決並已就上訴人於案發當日夜間三時許
，先行侵入被害人乙○○○住處之樓梯間頂樓，伺機遂行強盜行
為，嗣於同日凌晨六時許，被害人上樓察看，上訴人即強行將被
害人押回住處，強盜其財物之事實及理由，詳加說明。且上訴人
於原審並未聲請再傳訊被害人，則原審未依職權傳訊，仍於原判
決認定上訴人應負夜間侵入住宅強盜罪責之論證不生影響。此屬
法院職權調查證據裁量權之適法行使，究與應於審判期日調查之
證據而未予調查之違法情形有別，自非合法之第三審上訴理由。
又上訴人於原審之選任辯護人雖為上訴人辯稱：上訴人當日夜間
三時許祇是潛入該樓梯間頂樓睡覺，當時並無強盜之犯意，後來
因為被害人到樓上，可能要找東西，二人才碰上，上訴人侵入住
宅當時並非強盜之著手云云，然原判決係依憑上訴人於第一審之
自白，及被害人於第一審以證人身分具結證稱：「……我是早上
起來看到頂樓的門為何有點打開，被告聽到我的腳步聲，就將我
押入我的屋內。」等語（見第一審卷第九十一頁），綜合研判認
上訴人於案發當日夜間三時許，先行侵入被害人住處之樓梯間頂
樓，係伺機遂行強盜行為，因認上訴人應負加重強盜罪責，顯已
摒棄辯護人上揭辯詞。雖原判決就上揭辯護意旨，並非可取，未
於理由內特別加以說明，有欠周全，但顯然於判決之結果無影響
，依刑事訴訟法第三百八十條規定，並不得據為上訴第三審之理
由。揆諸首開說明，本件上訴違背法律上之程式，應予駁回。
據上論結，應依刑事訴訟法第三百九十五條前段，判決如主文。
中    華    民    國  九十八  年    四    月    九    日
                      最高法院刑事第九庭
                          審判長法官  邵  燕  玲
                                法官  李  伯  道
                                法官  孫  增  同
                                法官  李  英  勇
                                法官  許  錦  印
      本件正本證明與原本無異
                                      書  記  官
中    華    民    國  九十八  年    四    月   十三   日
                                                      Ｅ


司法院資訊處製作；財團法人民間司法改革基金會備份。
